臺灣高等法院臺中分院刑事判決
111年度上訴字第1466號
上  訴  人  
即  被  告  盧觀蓮
上列上訴人即被告因傷害案件，不服臺灣彰化地方法院111年度
訴字第182號中華民國111年5月17日第一審判決（起訴案號：臺
灣彰化地方檢察署110年度偵字第3389、5388號），提起上訴，
本院判決如下：
    主  文
上訴駁回。
盧觀蓮緩刑貳年。
    事  實
一、盧觀蓮前向梁志松承租位於彰化縣○○市○○路0段000巷00號3
    樓2631室（下稱上開租屋處）居住，租約自民國109年7月15
    日起迄110年1月15日止。然於租約到期後，盧觀蓮仍積欠多
    期租金，梁志松即委託其胞弟梁○○及弟妹王○○出面處理。梁
    ○○、王○○於110年1月26日晚間8時50分許，前往上開租屋處
    房間門口，向盧觀蓮催討房租，盧觀蓮心生不滿而基於傷害
    之犯意，突然以右手推打王○○左臉，試圖將王○○推出門外關
    上房門，致王○○受有臉部鈍傷之傷害。
二、梁○○、王○○於110年3月8日上午10時34分許，前往上開租屋
    處1樓查看時，再因積欠租金及搬離問題與盧觀蓮發生口角
    衝突，盧觀蓮心生不滿而基於傷害之犯意，與梁○○、王○○發
    生拉扯，過程中並以牙齒咬傷梁○○之左手臂，致梁○○受有左
    手臂咬傷之傷害。
三、案經王○○、梁○○訴由彰化縣警察局彰化分局報告臺灣彰化地
    方檢察署檢察官偵查起訴。 
    理  由
一、證據能力方面
  ㈠按被告以外之人（包括證人、鑑定人、告訴人、被害人及共
    同被告等）於審判外之陳述，雖不符刑事訴訟法第159條之1
    至之4等之規定，而經當事人於審判程序同意作為證據，法
    院審酌該言詞陳述或書面陳述作成時之情況，認為適當者，
    亦得為證據；當事人、代理人或辯護人於法院調查證據時，
    知有刑事訴訟法第159條第1項不得為證據之情形，而未於言
    詞辯論終結前聲明異議者，視為有前項之同意，同法第159
    條之5定有明文。本判決以下所引用被告以外之人於審判外
    之陳述，雖查無符合刑事訴訟法第159條之1至之4之情形，
    惟檢察官、被告於本院準備程序、審理時對於證據能力均未
    聲明異議（見本院卷第38至40、66至70頁），本院審酌後認
    為該等證據均為法院事實認定之重要依據，作為本案之證據
    均屬適當，故依刑事訴訟法第159條之5規定，認均具有證據
    能力。
  ㈡又本院以下所引用之非供述證據，與本件事實具有自然關聯
    性，且核屬書證、物證性質，又查無事證足認有違背法定程
    式或經偽造、變造所取得等證據排除之情事，復經本院依刑
    事訴訟法第164條、第165條踐行物證、書證之調查程序，認
    具有證據能力。
二、認定犯罪事實所憑之證據及理由　
  ㈠訊據被告固坦承於上開事實欄一、二所示時間、地點，與梁○
    ○、王○○發生爭執，惟矢口否認有何傷害犯行，辯稱：王○○
    、梁○○並不是簽立租賃契約的人，於110年1月26日當天，王
    ○○、梁○○要跟我收房租，我要關門，就用手推王○○的臉頰一
    下，我並沒有出手打王○○；110年3月8日當天，我是為了要
    保護我自己及女兒，才咬梁○○的手等語。經查：
　　⑴被告於110年1月26日晚間8時50分許，在上開租屋處，以右
      手推打王○○左臉，致王○○受有臉部鈍傷之事實，業據被告
      於警詢、偵訊、原審審理時所供認（見110年度偵字第538
      8號卷《下稱偵5388卷》第9至12頁，110年度偵字第3389號
      卷《下稱偵3389卷》第237至238頁，原審卷第79、116、119
      至120頁），且經證人即告訴人王○○於警詢、偵訊時證述
      ：被告向梁志松承租上開房間，但自109年11月起即未繳
      交房租及電費，因梁志松生病，所以委託我先生梁○○代為
      向被告收取積欠的房租及電費。110年1月26日晚上8時50
      分許，我跟梁○○前往上開租屋處要向被告收取房租時，因
      被告不讓我進去，我與被告發生口角爭執，被告就突然用
      右手一巴掌朝我的左臉甩過來，造成我左臉頰有鈍傷、紅
      腫等語明確（見偵5388卷第13至16、222頁），核與證人
      梁○○於警詢、偵訊時證述：被告向梁志松承租上開房間，
      但自109年11月起即未繳交房租及電費，因梁志松生病，
      所以委託我代為向被告收取積欠的房租及電費。110年1月
      26日晚上8時50分許，我跟我太太王○○前往上開租屋處要
      向被告收取房租時，被告不讓我們進去，王○○跟被告發生
      口角爭執，被告就突然用右手毆打王○○的左臉，造成王○○
      左臉頰有鈍傷、紅腫等語相符（見偵5388卷第21至23、22
      2至223頁），並有郵局存證信函、委託書、房屋租賃契約
      、秀傳醫療社團法人秀傳紀念醫院診斷證明書在卷可憑（
      見偵3389卷第119至123頁，偵5388卷第25、27至29頁），
      已堪認定。
　　⑵被告於110年3月8日上午10時34分許，在上開租屋處與王○○
      發生拉扯，並以牙齒咬傷梁○○之左手臂，致梁○○受有左手
      臂咬傷等情，業據被告於警詢、偵訊、原審及本院審理時
      所供認（見偵3389卷第45至50、162至163頁，原審卷第80
      、116、120頁，本院卷第70至71頁），且經證人即告訴人
      梁○○於警詢、偵訊時證述：110年3月8日上午10時34分許
      ，我跟王○○前往上開租屋處查看時，被告剛好回來，我們
      請被告繳納積欠的房租及盡快搬走，被告就開始抓狂並強
      拉王○○，我上前去阻止，且不想認被告進入屋內，將被告
      推到我身後，被告就從後面抱我並用嘴咬我的左手臂等語
      明確（見偵3389卷第55至58、161至163、185至188頁），
      核與證人王○○於警詢、偵訊時證稱：110年3月8日上午10
      時34分許，我跟梁○○前往上開租屋處房查看時，被告剛好
      回來，我們就詢問被告何時要搬走，被告的女兒也下樓，
      我們要被告及被告的女兒出去，被告就抓狂先拉著梁○○，
      再強拉我，梁○○上前阻止被告拉扯我，將被告推到身後，
      被告就咬梁○○等語相符（見偵3389卷第63至65、159至163
      、187至188頁），並有現場錄影畫面擷圖、現場照片、告
      訴人梁○○受傷照片在卷可稽（見偵3389卷第107至109、11
      1至117頁），且經檢察官勘驗現場錄影檔案屬實（見偵33
      89卷第239至240頁），亦堪認定。
　　⑶被告雖以前詞置辯，惟按刑法第23條之正當防衛，係以行
      為人對於現在不法之侵害，主觀上出於防衛自己或他人權
      利之意思，而實行防衛行為，為其成立要件（最高法院10
      1年度台上字第4762號判決意旨參照）。必須先合乎正當
      防衛之現在不法侵害法定要件，才能進一步審酌其必要性
      、相當性，防衛有無過當、可以減免其刑之情形存在（最
      高法院108年度台上字第2679號判決意旨參照）。倘無現
      在不法之侵害，或行為人非出於防衛自己或他人權利之意
      思，自不得主張正當防衛。查：
　　　①梁○○於110年1月18日即受梁志松之委託寄送郵局存證信
        函予被告，要求被告出面處理積欠之租金及搬遷事宜，
        有彰化南瑤郵局存證信函及所附委託書在卷為憑（見偵
        3389卷第119至123頁），堪認被告於110年1月26日案發
        當時，即已知悉梁○○、王○○係受房東梁志松之委託出面
        與其處理積欠房租及搬遷事宜，且被告於警詢時亦自承
        ：一開始我拿滅火器起來要請他們離開，他們不離開，
        王○○又在我房門外不讓我關門，所以我才徒手推王○○臉
        頰1下，王○○並沒有還手等語（見偵5388卷第10頁），
        顯見被告當時係不願與王○○、梁○○處理積欠房租事宜，
        試圖將王○○趕出門外而突然徒手毆打王○○之左臉頰甚明
        ，其行為顯非實施防衛權，已不符合正當防衛之要件。
　　　②另110年3月8日案發當日，被告與梁○○、王○○在上開租屋
        處1樓門口發生衝突時，係被告先從背後拉扯梁○○，約1
        0秒後，王○○才出手去拉被告背包背帶，將被告拉到騎
        樓，此時被告與梁○○仍拉扯著，而後梁○○則背對被告張
        開雙手，狀似不讓被告進入屋內等情，業經檢察官勘驗
        現場錄影檔案屬實（見偵3389卷第239至240頁），並有
        現場錄影畫面擷圖在卷可佐（見偵3389卷第107至109頁
        ），顯見當時係被告先出手拉扯梁○○，且梁○○於拉扯過
        程中亦無積極攻擊被告或其女兒之行為，自客觀情狀觀
        察，梁○○所為對被告而言尚難謂屬現在不法之侵害，被
        告以牙齒咬傷梁○○左手臂之行為，自無主張防衛權之餘
        地。
  ㈡綜上所述，被告上開辯解，顯係事後卸責之詞，委無足採，
    其本案犯行，事證明確，應予依法論科。
三、論罪及法律適用之說明
　㈠核被告就事實欄一、二所為，均係犯刑法第277條第1項之傷
    害罪。
　㈡被告前後二次傷害犯行，犯意各別，行為互殊，應予分論併
    罰。
四、上訴駁回之說明
　㈠原審認被告上開二次傷害犯行，事證俱屬明確，並依刑法第5
    7條規定，以行為人之責任為基礎，審酌被告犯罪之動機、
    告訴人所受損害、教育智識程度、家庭及生活狀況等一切情
    狀，各量處拘役20日，並定應執行拘役30日，核其認事用法
    均無違誤，量刑亦屬妥適，應予維持。
　㈡被告上訴否認犯行，係就原判決已詳細論述說明之事項及採
    證認事職權之合法行使，依憑己見，任意指摘，且所提出之
    之證據及辯解，亦無法動搖原判決之認定，是其上訴並無理
    由，應予駁回。
　㈢按凡有審理事實職權之法院，均得依其職權諭知緩刑，而是
    否宣告緩刑，屬實體法上賦予法院得為自由裁量之事項，自
    應就行為人是否適具緩刑之情狀，於裁判時本於一般法律原
    則綜合裁量（最高法院72年台上字第6696號判例、103年度
    台非字第130號裁定參照）。查被告前未曾因故意犯罪，受
    有期徒刑以上刑之宣告，有臺灣高等法院被告前案紀錄表在
    卷可稽，素行尚佳，僅因一時失慮觸犯刑罰，考量其犯後已
    將上開租屋處清空交還，並賠償出租人所受之損害，有臺灣
    彰化地方法院110年度彰簡調字第153號調解筆錄在卷為憑（
    見本院卷第47至48頁），認其經此次偵審程序及科刑之教訓
    ，當知所警惕戒慎，而無再犯之虞，本件對其宣告之刑以暫
    不執行為適當，爰併宣告緩刑2年，以啟自新。
據上論結，應依刑事訴訟法第368條，刑法第74條第1項第1款，
判決如主文。
本案經檢察官楊聰輝提起公訴，檢察官林弘政到庭執行職務。　
中　　華　　民　　國　　111 　年　　9 　　月　　27　　日
            刑事第七庭   審判長法　官  梁  堯  銘
                               法　官  王  鏗  普
                               法　官  羅  國  鴻
以上正本證明與原本無異。
如不服本判決應於收受送達後20日內向本院提出上訴書狀，其未
敘述上訴理由者，並得於提起上訴後20日內向本院補提理由書狀
（均須按他造當事人之人數附繕本）「切勿逕送上級法院」。因
疫情而遲誤不變期間，得向法院聲請回復原狀。  
                               書記官  吳  姁  穗 

中　　華　　民　　國　　111 　年　　9 　　月　　27　　日
【論罪科刑法條】
中華民國刑法第277條
傷害人之身體或健康者，處5年以下有期徒刑、拘役或50萬元以
下罰金。
犯前項之罪，因而致人於死者，處無期徒刑或7年以上有期徒刑
；致重傷者，處3年以上10年以下有期徒刑。